【裁判字號】    97,訴,3869
【裁判日期】    971113
【裁判案由】    偽造有價證券等
【裁判全文】
臺灣臺中地方法院刑事判決              97年度訴字第3869號
公  訴  人  臺灣臺中地方法院檢察署檢察官
被      告  乙○○
指定辯護人  本院公設辯護人  戊○○
上列被告因偽造有價證券等案件，經檢察官提起公訴（九十七年
度偵緝字第一○○八號），本院判決如下：
    主    文
乙○○意圖供行使之用，而偽造有價證券，處有期徒刑壹年拾月
，緩刑伍年。
偽造如附表所示之支票壹張及偽造「甲○○」之印章壹顆，均沒
收。
    犯罪事實
一、乙○○自民國（下同）八十五年十二月二十日起受甲○○所
    實際經營之雙聯金屬有限公司（以下簡稱雙聯公司，址設彰
    化縣埔心鄉○○路一七九巷五弄一號一樓）僱用擔任業務員
    。詎乙○○因積欠他人債務，急需清償，竟意圖為自己不法
    之所有及基於意圖供行使之用，而偽造有價證券、詐欺取財
    之犯意，於九十四年九月四日，在臺中市南屯區永和巷二十
    三之一號雙聯公司營業處，利用甲○○不在辦公室之際，將
    甲○○置於辦公桌上個人所有之「付款人：聯邦商業銀行文
    心分行、戶名：甲○○、帳號：000000000號」支票簿，以
    撕去空白支票之方式，竊取甲○○所有空白支票二張（票據
    號碼分別為UA0000000、UA0000000號），得手後，未經徵得
    甲○○之同意或授權，旋於同日下班後，先委託不知情之刻
    印行人員偽造「甲○○」名義之印章一顆，再於同日在臺中
    市○○路某麥當勞速食餐廳內，將其中票據號碼UA0000000
    號之空白支票偽填發票日為九十四年十一月五日，金額為新
    台幣（下同）二十四萬元，並於發票人欄偽蓋「甲○○」之
    印文一枚，而偽造如附表所示之支票一張。嗣於九十四年九
    月五日，乙○○前往台中市南屯區○○○街三九一號丁○○
    所經營嘉榮水電材料行，將偽造如附表所示之支票一張持以
    行使交付丁○○作為調借現款及擔保之用，使丁○○陷於錯
    誤，而交付現金二十三萬六千元（扣除利息四千元）予乙○○。迨於九十四年十一月五日該支票屆期經丁○○提示，而
    由銀行人員於同年月七日通知甲○○該支票有人提示，甲○○始知該支票遺失並申請掛失止付，經警循線查獲上情。
二、案經丁○○訴由臺中市警察局第六分局報請臺灣臺中地方法
    院檢察署檢察官偵查起訴。
    理    由
一、按被告以外之人於審判外之陳述，雖不符前四條之規定，而
    經當事人於審判程序同意作為證據，法院審酌該言詞陳述或
    書面陳述作成時之情況，認為適當者，亦得為證據。當事人
    、代理人或辯護人於法院調查證據時，知有第一百五十九條
    第一項不得為證據之情形，而未於言詞辯論終結前聲明異議
    者，視為有前項之同意，刑事訴訟法第一百五十九條之五定
    有明文。經查證人即告訴人丁○○、證人即被害人甲○○分
    別於警詢時之指證述，被告、辯護人及檢察官在本院準備程
    序中均未爭執其證據能力，且均未於本案言詞辯論終結前聲
    明異議，本院審酌證人即告訴人丁○○、證人即被害人甲○○分別於警詢時之指證述，係於案發後就其等親身經歷之事
    實所為，且依其等陳述作成時之情況，並無不適當之情形，
    依刑事訴訟法第一百五十九條之五第二項規定，自有證據能
    力。又按被告以外之人於偵查中向檢察官所為陳述，除顯有
    不可信之情況者外，得為證據，刑事訴訟法第一百五十九條
    之一第二項定有明文。蓋因檢察官與法官同為司法官署，且
    檢察官代表國家偵查犯罪，依法有訊問被告、證人及鑑定人
    之權力，且須對被告有利、不利之情形均應注意；況徵諸實
    務運作，檢察官實施刑事偵查程序，亦能恪遵法定程序之要
    求，不致有違法取證情事且可信度極高，是被告以外之人前
    於偵查中已具結而為證述，除反對該項供述得具有證據能力
    之一方，已釋明「顯有不可信之情況」之理由外，不宜以該
    證人未能於審判中接受他造之反對詰問為由，即遽指該證人
    於偵查中之陳述不具證據能力，方符前揭法條之立法意旨。
    是證人即告訴人丁○○、證人即被害人甲○○分別於檢察官
    偵查中所為陳述，均係以證人之身份，經檢察官告以具結之
    義務及偽證之處罰，並由其具結，而於負擔偽證罪之處罰心
    理下所為，且經具結擔保其證述之真實性，又上揭證人於檢
    察官訊問時之證述，並無證據顯示係遭受強暴、脅迫、詐欺
    、利誘等外力干擾情形或在影響其心理狀況，致妨礙其自由
    陳述等顯不可信之情況下所為；又被告及其指定辯護人亦均
    未曾提及檢察官在偵查時，有任何不法取證之情形，是客觀
    上並無顯不可信之情況，上揭證人於偵查中之證言，自均具
    有證據能力，合先敘明。
二、上揭犯罪事實，業據被告乙○○迭於偵查中及本院行準備程
    序、審理時均坦承不諱，核與證人即告訴人丁○○、證人即
    被害人甲○○分別於警詢、偵查中具結及本院行準備程序時
    指證述之情節相符，並有遺失票據申報書影本一紙、掛失止
    付票據提示人資料查報表影本一紙、偽造如附表所示之支票
    一張、退票理由單一張、被告寫給丁○○之悔過自白書影本
    一份附卷可憑，足見被告之自白與事實相符。本件事證明確
    ，被告犯行堪以認定。
三、按支票乃表彰財產權之證券，行使或處分支票上所表彰之權
    利，以支票之占有為必要，堪認支票係刑法第二百零一條第
    一項所規定之有價證券。次按刑法上所謂偽造有價證券，以
    無權簽發之人冒用他人名義簽發，使發生有價證券效力為要
    件。本件被告乙○○未經徵得被害人甲○○之同意或授權，
    將所竊取票據號碼UA0000000號之空白支票偽填發票日為九
    十四年十一月五日，金額為二十四萬元，並於發票人欄偽蓋
    「甲○○」之印文一枚，而偽造如附表所示之支票一張，使
    發生有價證券之效力，自屬偽造有價證券。再按行使偽造有
    價證券，以取得票面價值之對價，固不另論詐欺罪，但如以
    偽造之有價證券供作擔保或作為新債清償而借款，則其借款
    之行為，為行使有價證券以外之另一行為，其間有方法結果
    關係，應論以詐欺罪之牽連犯（最高法院六十二年度第一次
    刑庭庭長會議決議意旨參照）。本件被告將偽造如附表所示
    之支票一張持以行使交付告訴人丁○○係作為調借現款及供
    擔保之用，使告訴人丁○○因而陷於錯誤，而交付二十三萬
    六千元之現金，依上開說明，被告除行使偽造有價證券外，
    應另成立詐欺取財罪名。核被告所為，係犯刑法第三百二十
    條第一項之竊盜罪、同法第二百零一條第一項之意圖供行使
    之用，而偽造有價證券罪、同法第三百三十九條第一項之詐
    欺取財罪（公訴人就被告所犯詐欺取財部分，已於起訴事實
    論及，惟於所犯法條漏未引用該條文，尚有未洽，併此敘明
    ）。被告利用不知情之刻印行人員偽造「甲○○」名義之印
    章一枚，為間接正犯。被告偽造「甲○○」之印章後復持以
    偽造「甲○○」之印文，係偽造有價證券之階段行為，其偽
    造有價證券後復持以行使，行使偽造有價證券之低度行為，
    應為其偽造有價證券之高度行為所吸收，均不另論罪。又被
    告所犯上開三罪，有方法結果之牽連關係，為牽連犯，依修
    正前刑法第五十五條後段規定，應從一重依刑法第二百零一
    條第一項之意圖供行使之用，而偽造有價證券罪處斷。查被
    告因積欠他人債務，急需清償，一時失慮，始竊取被害人甲○○所有空白支票二張，並偽造如附表所示之支票一張持以
    行使交付告訴人丁○○作為調借現款及擔保之用，使告訴人
    丁○○陷於錯誤，而交付現金二十三萬六千元，事後已取得
    被害人甲○○之諒解，經被害人甲○○於本院準備程序時表
    示願意原諒被告，給予自新機會，並與告訴人丁○○達成和
    解，願分期清償，告訴人丁○○亦以書狀表示願意原諒被告
    ，給予自新機會，有和解書、告訴人丁○○陳情狀各一份附
    卷可稽，足見被告惡性不大，所犯情節尚屬輕微，而刑法第
    二百零一條第一項之偽造有價證券，其法定最輕本刑為有期
    徒刑三年，本件縱科處最輕本刑有期徒刑三年，仍屬過重，
    被告犯罪情狀值堪憫恕，爰依刑法第五十九條（按修正後之
    刑法第五十九條規定，為法院就刑之裁量及酌減審認標準見
    解之明文化，非屬法律之變更，尚無比較之問題，最高法院
    九十五年度第八次刑事庭會議決議參照）之規定減輕其刑。
    爰審酌被告素行良好，因一時失慮，致誤蹈法網，且被害人
    甲○○、告訴人丁○○均表示願予宥恕，給予自新機會，及
    其犯罪之動機、目的、對社會所生危害，與犯罪後坦承犯行
    ，態度尚稱良好等一切情狀，量處如主文所示之刑。次查被
    告尚無前科，未曾因故意犯罪受有期徒刑以上刑之宣告，有
    臺灣高等法院被告前案紀錄表附卷可考，其因一時失慮，致
    犯本案，事後坦承犯行已知悔悟，且被害人甲○○、告訴人
    丁○○均表示願予宥恕，給予自新機會，經此科刑教訓，應
    知所警惕而無再犯之虞，本院認其所受刑之宣告，以暫不執
    行為適當，爰依法併予宣告緩刑五年（按犯罪在新法施行前
    ，新法施行後，緩刑之宣告，應適用新法第七十四條之規定
    ，最高法院九十五年度第八次刑事庭會議決議參照），以啟
    自新。又偽造如附表所示之支票一張（已據告訴人丁○○提
    出該支票附卷）及偽造「甲○○」之印章一顆，雖未扣案，
    惟尚乏證據證明業已滅失，應分別依刑法第二百零五條、第
    二百十九條規定，予以宣告沒收。至於被告犯罪時間雖在九
    十六年四月二十四日以前，惟其所犯偽造有價證券罪，經宣
    告有期徒刑一年十月，依中華民國九十六年罪犯減刑條例第
    三條第一項第十五款規定，不予減刑，附此敘明。
四、按被告行為後，刑法第五十五條後段關於牽連犯「犯一罪而
    其方法或結果之行為犯他罪名者，從一重處斷」之規定，業
    經總統於九十四年二月二日公布修正予以刪除，並自九十五
    年七月一日施行。而刑法第五十五條後段關於牽連犯之規定
    刪除後，原規定之犯一罪而其方法或結果之行為犯他罪名者
    ，除依具體情況認有想像競合犯之情形外，應按數罪併罰之
    原則論處，依修正施行後刑法第二條第一項「行為後法律有
    變更者，適用行為時之法律。但行為後之法律有利於行為人
    者，適用最有利於行為人之法律」之規定，比較刪除前後刑
    法第五十五條後段關於牽連犯之規定，刪除後之規定，並未
    較有利於被告，故應適用被告行為時即刪除前刑法第五十五
    條後段關於牽連犯之規定論處。又刑法第三十三條第五款之
    規定亦修正為「罰金：新臺幣一千元以上，以百元計算之」
    ，與修正前刑法第三十三條第五款規定「罰金：（銀元）一
    元以上」不同。比較新舊法結果，以修正前即行為時法較有
    利於被告，依刑法第二條第一項前段之規定，本件關於刑法
    第二百零一條第一項之偽造有價證券罪併科罰金刑部分，刑
    法第三百二十條第一項之竊盜罪罰金部分，同法第三百三十
    九條第一項之詐欺取財罪罰金部分，自均應適用行為時之法
    律即修正前刑法第三十三條第五款規定決定其罰金部分之法
    定刑，併此敘明。
五、據上論斷，應依刑事訴訟法第二百九十九條第一項前段，刑
    法第二條第一項、第二百零一條第一項、第三百三十九條第
    一項、第三百二十條第一項、第五十五條後段（修正前）、
    第五十九條、第七十四條第一項第一款、第二百零五條、第
    二百十九條，刑法施行法第一條之一，判決如主文。
本案經檢察官丙○○到庭執行職務。
中    華    民    國    97    年    11    月    13    日
                  刑事第二庭  審判長法  官  曾佩琦
                                    法  官  許金樹
                                    法  官  朱光國
上正本證明與原本無異。
如不服本判決，應於收受送達後10日內向本院提出上訴書狀（應
敘述具體理由並附繕本）。
上訴書狀如未敘述理由，應於上訴期間屆滿後20日內補提理由書
於本院。
                                    書記官  張孝妃
中    華    民    國    97    年    11    月    13    日
附表：支票
┌─────┬──────┬───┬─────┬───┬─────┐
│支票號碼  │發票日      │面額  │付款人    │發票人│帳  號    │
│          │民國        │新台幣│          │      │          │
├─────┼──────┼───┼─────┼───┼─────┤
│UA0000000 │九十四年十一│二十四│聯邦商業銀│甲○○│000000000 │
│          │月五日      │萬元  │行文心分行│      │          │
└─────┴──────┴───┴─────┴───┴─────┘
附錄論罪科刑法條：
刑法第201條：
意圖供行使之用，而偽造、變造公債票、公司股票或其他有價證
券者，處3年以上10年以下有期徒刑，得併3千元以下罰金。
行使偽造、變造之公債票、公司股票或其他有價證券，或意圖供
行使之用，而收集或交付於人者，處1年以上7年以下有期徒刑，
得併科3千元以下罰金。
刑法第320條第1項：
意圖為自己或第三人不法之所有，而竊取他人之動產者，為竊盜
罪，處5年以下有期徒刑、拘役或5百元以下罰金。
刑法第339條第1項
意圖為自己或第三人不法之所有，以詐術使人將本人或第三人之
物交付者，處5年以下有期徒刑、拘役或科或併科1千元以下罰金
。


司法院資訊處製作；財團法人民間司法改革基金會備份。
